【裁判字號】    98,台抗,283
【裁判日期】    980423
【裁判案由】    請求移轉所有權登記
【裁判全文】
最高法院民事裁定              九十八年度台抗字第二八三號
抗  告  人  甲○○
訴訟代理人  張世興律師
上列抗告人因與乙○○間請求移轉所有權登記事件，對於中華民
國九十八年二月十日台灣高等法院裁定（九十七年度重再字第二
四號），提起抗告，本院裁定如下：
    主  文
原裁定關於核定訴訟標的價額部分廢棄。
    理  由
按法院因核定訴訟標的之價額，得依職權調查證據，民事訴訟法
第七十七條之一第三項定有明文。又再審之訴，其訴訟標的價額
之核定，應以前訴訟程序起訴時之價額為準，倘再審原告僅對確
定判決之一部聲明不服，即應以該不服部分計算其訴訟標的之價
額而核徵裁判費。查兩造間請求移轉所有權登記事件，經台灣高
等法院九十五年度重上更(二)字第二九號判決相對人乙○○一部勝
訴確定（下稱原確定判決），抗告人主張有民事訴訟法第四百九
十六條第一項第十三款之再審事由，對之提起再審之訴，求為判
決：(一)原確定判決關於命伊將台灣省桃園縣龜山鄉○○○段尖山
外小段二一八之一、二一八之五五、二一八之五六、二一九之二
、二一九之三、二八九之七、二八九之八、二八九之一五號土地
所有權移轉登記與財團法人台灣省桃園縣私立光啟高級中學所有
部分廢棄；(二)上開廢棄部分，相對人應將如附表所示土地（指狀
載附表編號一至五）塗銷登記，回復伊名義。是上開聲明第一、
二項分別表明八筆、五筆土地，各該土地範圍尚屬有間。參以抗
告人具狀陳稱：伊發現依協議書、協議書草案之約定，伊應得土
地尚不足一六八．八九坪，相對人無權請求伊返還之，伊就附表
所示土地得拒絕返還相對人，請求判命塗銷附表所示土地之所有
權登記，回復伊名義，提出附表及計算表為證等語（見原法院卷
一、一一至一二、一五、七七頁）；而依卷附該二一八之一號以
次八筆土地登記謄本所載總面積（合計四五四九平方公尺），亦
明顯超過抗告人於上述附表所列二一八之五五、二一八之五六、
二一九之二、二一九之三、二八九之一五號土地面積依序五三、
一六、三八八、四七、五四．三一平方公尺共計五五八．三一平
方公尺折合一六八．八九坪，則抗告人是否僅對原確定判決之一
部聲明不服及其訴訟標的之價額為何，有待釐清，自應闡明或查
明。乃原法院察未及此，逕以前訴訟程序於該二一八之一號等八
筆土地之訴訟標的價額全部，遽予核定本件訴訟標的價額為新台
幣一億三千九百八十五萬九千八百十七元，自難謂合。抗告論旨
，指摘原裁定此部分不當，聲明廢棄，非無理由。爰將原裁定關
於核定訴訟標的價額部分廢棄，由原法院更為適當之處理。
據上論結，本件抗告為有理由。依民事訴訟法第四百九十二條，
裁定如主文。
中    華    民    國  九十八  年    四    月  二十三  日
                      最高法院民事第七庭
                          審判長法官  劉  福  來
                                法官  陳  國  禎
                                法官  陳  重  瑜
                                法官  吳  麗  女
                                法官  簡  清  忠
      本件正本證明與原本無異
                                      書  記  官
中    華    民    國  九十八  年    五    月    五    日
                                                     M


司法院資訊處製作；財團法人民間司法改革基金會備份。
